【裁判字號】    94,上訴,3425
【裁判日期】    950126
【裁判案由】    毒品危害防制條例
【裁判全文】
臺灣高等法院刑事判決                94年度上訴字第3425號
上  訴  人  臺灣基隆地方法院檢察署檢察官
被      告  甲○○
上列上訴人，因被告違反毒品危害防制條例案件，不服臺灣基隆
地方法院94年度訴字第548號，中華民國94年7月25日第一審判決
（起訴案號：臺灣基隆地方法院檢察署94年度毒偵字第1503號，
並經同署移送併辦：94年毒偵字第2153號）提起上訴，本院判決
如下：
    主  文
原判決撤銷。
甲○○連續施用第一級毒品，處有期徒刑柒月。又連續施用第二
級毒品，處有期徒刑伍月，扣案毒品安非他命壹包（毛重零點貳
伍公克，淨重零點零捌壹陸公克，驗餘淨重零點零陸零柒公克）
沒收銷燬之、包裝袋壹個沒收。主刑部分應執行有期徒刑拾月。
    事    實
一、甲○○於民國（下同）94年，因施用毒品，經臺灣基隆地方
    法院裁定送觀察、勒戒，於94年2 月24日因無繼續施用毒品
    傾向，經檢察官為不起訴處分，詎仍不知戒絕，於前開觀察
    、勒戒執行完畢釋放後五年內，復基於概括之犯意，自94年
    3月下旬某日起至同年4月19日止，在基隆市○○區○○路友
    人「饅頭」住處、友人車上於基隆市區行駛中或基隆市停車
    場等地，由友人童嘉鴻將摻有海洛因之香煙交予施用，或以
    不詳方式，各連續多次施用第一級毒品海洛因、第二級毒品
    安非他命，平均約1天各施用1次，嗣於94年4月19日下午6時
    30分許，在基隆市○○路61號中國信託商業銀行前，因另涉
    洗錢防制法案件，經警盤查帶回警局，自其皮包內搜獲甲○
    ○於前開銀行下車前方向童嘉鴻索取香煙盒內，持有之安非
    他命1包（毛重0．25公克，淨重0‧0816公克，驗餘淨重0‧
    0607公克），乃對之採尿送驗而查悉上情。甲○○經檢察官
    命具保新台幣（下同）一萬元，無從覓保，改限制住居後，
    猶基於上開施用第二級毒品安非他命之概括犯意，於不詳時
    間、地點，施用安非他命1次，經警於同年6月10日21時40分
    許，在基隆市○○區○○路80號前查獲。
二、案經基隆市警察局第二分局報請臺灣基隆地方法院檢察署檢
    察官偵查起訴，暨由該署檢察官移送本院併辦。
    理  由
一、被告於94年3月至4月19日止之施用第一級毒品、第二級毒品
    之犯罪事實，業據被告甲○○於原審時供承不諱，且其經警
    於4 月19日查獲採尿送台灣尖端先進生技醫藥股份有限公司
    檢驗結果，尿液呈嗎啡及安非他命陽性反應，此有前開公司
    濫用藥物檢驗報告書在卷可稽（參見1665號偵查卷30頁），
    又被告被查獲之毒品一包，經送驗結果，係安非他命乙節，
    有憲兵司令部刑事鑑識中心鑑驗通知書可憑（參見本院卷42
    頁），可見被告自白有上開施用毒品之犯行，核與事實相符
    ，自堪採信。再者，被告於94年6 月10日經警查獲前有施用
    安非他命之犯行，雖被告於警訊時，否認有施用毒品之犯行
    ，惟被告尿液經送驗結果，呈安非他命陽性反應之情事乙節
    ，有台灣尖端先進生技醫藥股份有限公司檢驗報告在卷可稽
    （參見1888 號偵查卷9頁），是被告於查獲前確有施用安非
    他命之情事，亦堪認定。又被告前於94年間因施用毒品，經
    檢察官聲請觀察勒戒後，因無繼續施用毒品傾向，由檢察官
    為不起訴處分等情，有其前科表及不起訴處分書在卷可稽，
    是其五年內再犯本件之罪，自應依法科刑，從而，被告上開
    犯行，均堪認定，自應依法論科。
二、茲按，被告前後供述相符之自白，不得作為有罪判決之唯一
    證據，仍應調查其他必要之證據，以察其是否與事實相符，
    為刑事訴訟法第156條第2 項所明定。經查，被告於94年4月
    19日經警查獲時持有結晶物一包，經初步化驗確係安非他命
    ，被告尿液經送驗結果，呈嗎啡及安非他命陽性反應等情，
    有該尿液檢驗報告及毒品鑑驗書可稽，被告雖於偵查中否認
    施用毒品之犯行，又於原審時供承「（如何施用海洛因）以
    摻入香煙方式施用，安非他命是我在朋友那吸到二手煙」，
    惟對法官訊以「一起施用時，是否將二種毒品混合一起施用
    ）我不知道」云云，是原審逕認定被告係同時施用海洛因、
    安非他命犯行云云，已嫌無憑。又被告並未提出該香煙以供
    化驗，則原審上開認定，即非無疑。況且，施用海洛因常用
    方法為注射筒或摻在香煙內，而施用安非他命常用方法，則
    以使用吸食器。又毒品海洛因為中樞神經抑制劑，安非他命
    則係中樞神經興奮劑，二種毒品所產生之效果，明顯有別，
    被告何需同時施用該二種毒品，未據被告提出合理之說明，
    是被告上開所辯，及原審上開之認定，並無佐證可憑，即難
    遽信。再者，依被告於94年6 月10日被查獲之採尿送驗結果
    ，僅呈安非他命陽性反應，而嗎啡係呈陰性反應乙節，有該
    檢驗報告可稽，被告先前被觀察勒戒之前科，亦係施用安非
    他命，益見被告上開所辯，及原審認定被告係以香煙方式，
    同時施用兩種毒品云云，顯與事實未符，不足採信，惟被告
    上開自白施用毒品，既有尿液檢驗報告及毒品鑑驗結果可憑
    ，可見被告上開施用毒品之犯行，要堪認定。
三、核被告所為，係犯毒品危害防制條例第10條第1 項施用第一
    級毒品罪、第10條第2 項施用第二級毒品罪。被告施用第一
    級毒品海洛因、第二級毒品安非他命，前後持有第一級毒品
    海洛因、第二級毒品安非他命之低度行為，應為施用毒品之
    高度行為所吸收，均不另論罪。檢察官於起訴書係主張數罪
    併罰，雖經蒞庭檢察官以同時觸犯二不同罪名之想像競合犯
    論告，但依上所述，被告各有多次犯行，且證據不足證明係
    同時施用，自難採取，本院認應係數罪併罰。被告先後多次
    施用第一級毒品、第二級毒品之犯行，時間緊接，犯罪構成
    要件相同，顯係基於概括犯意反覆為之，各應依連續犯規定
    ，論以一罪，並均加重其刑。本案公訴人原僅起訴被告於94
    年4月19日下午7時30分警員採尿前24小時及96小時前之施用
    第一、二級毒品犯行，惟其餘施用犯行，與已起訴部分，有
    連續犯之裁判上一罪關係，並經檢察官移請本院併辦，本院
    自應併予審判。原審經審理之結果，認被告罪證明確，予以
    論科，固非無見，但依上所述，本件犯行，應係數罪併罰，
    原審認係想像競合犯，法律見解，自有違誤。又原審未及就
    檢察官上訴指稱施用第二級毒品部分，一併審理，亦有違誤
    。被告遭警查獲之安非他命1 包，係查獲之毒品，應依毒品
    危害防制條例第18條第1 項規定，諭知沒收銷燬之，原判決
    此部分認定，亦有可議。檢察官執原審未及併辦，指摘原判
    決不當，非無理由，原判決亦有上開可議，即屬無可維持，
    應由本院撤銷改判。爰審酌被告犯罪之手段、曾因施用毒品
    ，經送觀察、勒戒，仍不知戒絕，再次犯下本案，及其施用
    頻率，惟施用毒品犯行乃戕害自己身心健康，並未危害及他
    人，暨犯後坦承犯行、態度良好等一切情狀，分別量處如主
    文第二項所示之刑，並定其應執行刑，以示懲儆。扣案安非
    他命1包（毛重0．25公克，淨重0‧0816公克，驗餘淨重0‧
    0607公克），係查獲之毒品，應依同條例第18條第1 項前段
    ，諭知沒收銷燬之，而包裝袋1個，應依刑法第38條第1項第
    2 款規定，宣告沒收。再查，被告經合法傳喚，無正當理由
    不到庭，爰不待其陳述，逕行判決如前。
據上論斷，應依刑事訴訟法第369條第1項前段、第364條、第371
條、第299條第1項前段，毒品危害防制條例第10條第1項、第2項
、第18條第1項前段，刑法第56條、第11條前段、第38條第1項第
2款、第51條第5款，判決如主文。
本案經檢察官林秀濤到庭執行職務
中    華    民    國    95    年    1     月    26    日
                  刑事第六庭  審判長法  官  陳  祐  治
                                    法  官  莊  謙  崇
                                    法  官  蔡  聰  明
以上正本證明與原本無異。
施用第一級毒品部分，被告及檢察官如不服本判決，應於收受送
達後十日內向本院提出上訴書狀，其未敘述上訴之理由者並得於
提起上訴後十日內向本院補提理由書（均須按他造當事人之人數
附繕本）。
施用第二級毒品部分，被告及檢察官均不得上訴。
                                    書記官  郭  台  發
中    華    民    國    95    年    1     月    26    日
附錄：本案論罪科刑法條全文
毒品危害防制條例第10條：
施用第一級毒品者，處6月以上5年以下有期徒刑。
施用第二級毒品者，處3年以下有期徒刑。


司法院資訊處製作；財團法人民間司法改革基金會備份。
